臺灣高等法院刑事判決　　　　　　　　 94年度上易字第416號
上　訴　人　臺灣臺北地方法院檢察署檢察官
上　訴　人
即　被　告　丙○○
　　　　　　　　　　之1
選任辯護人　楊明廣律師
　　　　　　鄭仁哲律師
被　　　告　甲○○
選任辯護人　陳美智律師
上列上訴人因被告偽造文書等案件，不服臺灣臺北地方法院93年
度易字第631號，中華民國94年1月19日第一審判決（起訴案號：
臺灣臺北地方法院檢察署92年度偵字第15370號），提起上訴，
本院判決如下：
主     文
原判決關於丙○○部分撤銷。
丙○○明知為不實之事項，而使公務員登載於職務上所掌之公文
書，足以生損害於公眾及他人，處有期徒刑肆月，如易科罰金，
以百元折算壹日。
其餘上訴駁回。
事     實
一、丙○○於民國八十六年初因為正豐化學股份有限公司（下稱
    正豐公司）向乙○借款新台幣（下同）二億元之債務擔任連
    帶保證人，於八十六年二月十四日開立二億元本票一紙與乙
    ○，並將其與其妻甲○○所有如附表編號一至九所示土地暨
    建物之所有權狀交付與林維堯律師保管，丙○○復於八十六
    年五月十日，將甲○○所有如附表編號十、十一所示土地暨
    建物之所有權狀交由徐永鎮代書代為辦理設定抵押權予乙○
    之業務，而由徐永鎮保管，丙○○明知已將如附表所示土地
    暨建物所有權狀以擔保上開二億元之連帶保證債務之意思交
    付予林維堯及徐永鎮保管，該等所有權狀均未遺失，因上述
    表所示不動產設定抵押權，向上海商商業銀行借款之利率，
    年息達七釐，欲轉向利率較低之世華商業銀行借款，竟基於
    使公務員登載不實之犯意，於八十九年十一月六日，委由不
    知情之吳秋榮代書以丙○○及甲○○名義書寫如附表所示土
    地暨建物所有權狀於八十八年十月二十日不慎遺失等不實內
    容之切結書二紙，並委由不知情之吳秋榮代書接續持以向台
    北市建成地政事務所申請補發前開土地及建物之所有權狀，
    使該地政事務所承辦之不知情之公務員連續在八十九年十一
    月七日及同年月九日將該不實之「滅失」事項登載於職務上
    所掌之北市建地一字第八九六一八九八二○○號及北市建地
    一字第八九六一九○八四○○號二份公告公文書上，足以生
    損害於地政機關對職務上製作公告公文書內容之正確性；於
    公告期間屆滿，未經第三人異議，該地政機關如據以補發新
    權狀，將致使乙○持有權狀擔保效力減損或喪失之虞。
二、案經乙○訴由台灣台北地方法院檢察署檢察官偵查起訴。
    理    由
壹、原判決撤銷部分部分：
一、訊據被告丙○○對於八十六年初為正豐公司向乙○借款二億
    元之債務擔任連帶保證人，並開立二億元本票一紙予乙○及
    交付如附表暨附件一所示之土地暨建物所有權狀予林維堯律
    師及徐永鎮代書以為擔保，嗣因又附表所示之不動產向上海
    商業銀行承貸之借款利息較高，為轉向世華商業銀行承貸較
    低利率之借款，有使用附表所示土地暨建物所有權狀之必要
    ，乃於八十九年十一月六日，委由不知情吳秋榮出具如附表
    之權狀於八十八年十月二十日不慎遺失內容之切結書二紙，
    持以向台北市建成地政事務所申請補發前開土地及建物之所
    有權狀之事實直承不諱，惟否認有何使公務員登載不實之犯
    行，辯稱：因為時間已久，在這期間我的職務有調動，東西
    也有搬動，在我找不到權狀時，也有問徐永鎮權狀是否在他
    那邊，徐永鎮說他找找看，後來找不到，所以我才去申請補
    發的云云。其選任辯護人辯護意旨略以：被告丙○○主觀上
    並無損害告訴人乙○之認識及計畫，無須謊報權狀遺失，僅
    為降低如附表所示土地暨建物上設定貸款額與利率之目的，
    又不確定權狀何在，才向地政機關聲請補發，故被告丙○○
    並無使公務員登載不實之主觀犯意等語。經查：
  (一)丙○○於八十六年初因為正豐公司向乙○借款二億元之債務
    擔任連帶保證人，於八十六年二月十四日開立二億元本票一
    紙與乙○，並將其與其妻甲○○所有如附表編號一至九所示
    土地暨建物之所有權狀交付與林維堯律師保管，丙○○復於
    八十六年五月十日，將甲○○所有如附表編號十、十一所示
    土地暨建物之所有權狀交由徐永鎮代書代為辦理設定抵押權
    予乙○之業務，而由徐永鎮保管，以如附表所示土地暨建物
    所有權狀擔保上開二億元之連帶保證債務，嗣於八十九年十
    一月六日，委由吳秋榮代書代理其及甲○○書寫如附表之權
    狀於八十八年十月二十日不慎遺失之切結書二紙，並由吳秋
    榮代書持以向台北市建成地政事務所申請補發前開土地及建
    物之所有權狀之事實，為被告丙○○所是認，並經證人林維
    堯、徐永鎮證述明確，並有本票一紙（見他字卷第十一頁）
    、切結書二份（見偵卷第九四頁、第九七頁）及台北市建成
    地政事務所函檢送公告二份（見偵卷第九十一頁至第九十七
    頁）在卷可稽。
  (二)本件之爭點乃在於被告丙○○主觀上是否有明知如附表所示
    之土地暨建物所有權狀並未遺失，仍出具內容不實之切結書
    ，向地政事務所申請補發，而使公務員將上開不實事項登載
    於所掌之公文書上之犯意？
  1.證人林維堯於九十二年五月六日檢察官偵訊時證稱：乙○會
    借錢給正豐公司是因為被告丙○○介紹的，所以正豐公司一
    退票，乙○就要求被告丙○○擔任連帶保證人，到我事務所
    簽協議書，當時乙○要求被告丙○○提供擔保設定抵押，但
    因被告丙○○表示他的土地、建物都已經設定抵押，但尚有
    殘值，所以才提出如附表編號一至九所示土地及建物所有權
    狀共九張，交由我保管，我曾對被告丙○○表示權狀在我保
    管中，為何還去申辦遺失，但被告丙○○表示說這對乙○沒
    有影響等語（他字卷第九四頁反面至及第九五頁正面訊問筆
    錄參照）；又證人徐永鎮於九十二年五月十六日檢察官偵訊
    時證稱：如附表編號十、十一所示土地暨建物所有權狀是被
    告丙○○於八十六年五月十日親自交給我去設定抵押，之後
    被告丙○○也都沒有再拿回去，八十八年間被告丙○○並沒
    有問我權狀是否在我這裡，直到乙○告訴我，我去查證後，
    才知道被告丙○○去申請補發權狀等語（他字卷第一○一頁
    反面及第一○二頁正面訊問筆錄參照）。由上述證詞內容可
    知，被告丙○○於八十九年十一月十六日去申請補發如附表
    所示土地暨建物所有權狀前，並未向證人林維堯及徐永鎮二
    人詢問上開權狀下落之事。又被告丙○○將如附表所示土地
    暨所有權狀分別交付予林維堯及徐永鎮之目的，係為連帶擔
    保正豐公司對乙○之二億元債務，被告丙○○亦因此簽發一
    紙面額二億元之本票予乙○，已據被告丙○○自承，則證人
    徐永鎮、林維堯持有管領上開權狀有其正當權源，且於被告
    承擔之保證責任未滌除前，果被告丙○○曾向徐永鎮查詢並
    要求取回，徐、林二人縱予拒絕，亦屬合法有據，要無被告
    丙○○所陳徐永鎮否認保管之必要！況證人徐永鎮為專業代
    書，為被告丙○○自承在卷，衡情應知所有權狀之重要性，
    並深諳代管權狀之責任，豈可能輕謅代管權狀找不到之不利
    己之事實，故證人徐永鎮上開所證，可以信實。被告丙○○
    辯稱：其於申請補發前曾向徐永鎮問過二、三次權狀是否由
    徐永鎮保管，徐永鎮向其答稱找不到云云，顯屬事後卸責之
    詞，不足採信。
  2.選任辯護意旨上訴意旨以：告訴人乙○先生從事建築業多年
    ，被告丙○○從三十年前認識告訴人乙○先生時起，徐永鎮
    代書即係告訴人之合作代書，維持多年之長期合作，而林維
    堯律師為告訴人之常年法律顧問，告訴人之訴訟、非訟案件
    幾乎都委任林維堯律師為代理人，林律師與徐代書二人與告
　　訴人之合作關係匪淺，所陳不免偏頗。況證人徐永鎮為被告
　  聲請傳喚之證據方法，並非公訴人所提出之立證方法。就算
    證人不能證明上訴人之待證事項，充其量只能認為「證人不
　　能證明該待證事項」，但就不能因此將證人之證詞，轉作對
　  被告不利之認定（蓋，證人並非公訴人所聲請之立證方法）
    。因此，原審判決竟以證人許永鎮之證詞作為認定上訴人不
    利之證據，應屬有誤云云！然證人徐、林二人於偵查及原審
    所陳，已如上述；果其二人為偏頗告訴人故為不實陳述，豈
    不編造被告曾予查詢並告知系爭權狀在其等保管持有中之事
    實，更容易媾陷被告入罪，惟證人林、徐二人並未為之。辯
    護意旨所陳證人與告訴人之關係，自不足為證人證詞偏頗之
    認定。又現行刑事訴訟法雖採改良當事人進行主義，明定檢
    察官就被告犯罪事實，負舉證任責，然究非全盤採用當事人
    進行主義，故法院認定犯罪事實採取之證據，自不以負立證
    責任當事人提出者為限，況即使在當事人進行主義之訴訟制
    度（例如民事訴訟程序），其主張及舉證責任固屬當事人，
    惟法院斟酌全辯論意旨及調查證據結果，認定事實（即一方
    當事人主張）所憑之證據，亦不以該主張當事人所提出者為
    限（即包括對造當事人之立證），所謂主張共通、證據共通
    原則即指此而言。故辯護意旨所述證人徐永鎮所述不得轉為
    不利被告認定乙節，自屬誤會。
  3.雖被告丙○○一再辯稱：因為時間已久，且此期間曾有職務
    調動，我一時找不到權狀，以為權狀在因職務調動搬遷物品
    時遺失，才會去辦理遺失補發，而且因為銀行貸款利率下降
    ，為了將如附表所示土地暨建物上之貸款轉貸至利率較低之
    銀行，方去辦理補發云云。惟查：被告丙○○將如附表所示
    土地暨所有權狀分別交付予林維堯及徐永鎮之目的，係為連
    帶擔保正豐公司對乙○之二億元債務，被告丙○○亦因此簽
    發一紙面額二億元之本票予乙○，已如前述，其對於金額如
    此龐大之連帶保證債務，必定記憶深刻，豈有可能將其用供
    擔保之土地暨建物所有權狀而交付他人保管之事完全遺忘？
    況被告丙○○既對於該等土地暨建物上所設定之抵押貸款利
    息變動分毫必較，顯見其對於其財產小心保管，時時注意，
    遑論其對於該等十一份土地暨建物所有權狀交付他人供作擔
    保竟全無印象？尤有甚者，被告丙○○交付徐、林二人保管
    之所有權狀除本案申請補發之權狀十一件外，另包括偵查卷
    附告訴狀所示之其餘二十二件權狀，如被告確實忘記交付權
    狀乙事，誤為遺失，則其欲辦理轉貸需使用權狀之際，理應
    查覺遺失之權狀不止於本案申請補發之十一件，而應係三十
    三件，衡諸不動產價值不貲，所有權狀尤為證明權利之重要
    證明文件，則被告發現遺失後，豈不併就其餘二十二件所有
    權狀一併申請補發之理？被告丙○○不此此圖，竟只針對本
    案之所有權狀申請補發，並即向世華銀行轉辦貸款，足見被
    告丙○○對於上述權狀在徐永鎮、林維堯保管持有中，並未
    遺失之事實，應知之甚詳，惟礙於權狀因擔保由他人代管中
    ，恐無法取回，故僅就有利用必要之本案權狀出以謊報遺失
    補發一途，遂其轉辦低利律貸款之目的，至為明灼。其所辯
    誤以為該等所有權狀遺失云云之辯解，實與常情相違，自亦
    不足採信。
  4.辯護意旨又以：一般「將不動產權狀於事實上交予他人，未
　　於法律上有任何處分與設定」，其目的當係所有權人為對該
 　 他人展示「不會對該不動產為任何不利於該他人之處分，以
    作為將來履約之保證」之誠意。因此，如不動產所有人明知
    已將不動產所有權狀「於事實上」已經交予他人，而仍故意
    向地政機關聲報遺失而聲請補發權狀，當係明知已承諾該他
    人不得處分不動產，而仍基於必須處分不動產之必要，違背
    對該他人之承諾事項而聲請補發取得不動產權狀，俾能違背
    承諾、進行處分，系爭不動產書狀在八十九年十一月聲請補
　　發，告訴人在九十二年四月提出告訴。在將近二年半之期間
  　，上訴人聲請補發系爭不動產所有權狀後「唯一」之行為，
    就只有將原來已經設定三六○○萬元之抵押權減低為僅剩下
    「設定額：三一二○萬元」，且實際借款本金數額與貸款利
    率亦為降低，使得該不動產所擔保之第一順位抵押權債權額
    減少，不動產殘值增加。除此以外，被告別無作其他處分行
    為。依偵查告訴書狀中告訴人所提之附表，應可知被告當時
　　交付之不動產所有權狀有「三十三件」，而上訴人僅有對其
 　 中「十一件」不動產聲請補發權狀。由茲顯見被告聲請補發
    權狀時之內心傾向，確實僅係為「辦理低利息轉貸」，因此
    就其中進行辦理之不動產聲請補發狀而已。被告顯無「明知
    不動產權狀為告人持有，而意圖以『聲請補發』方式取回」
    之認識！否則，被告應該是就全部三十三件不動產都聲請補
    發權狀，始合理！被告在八十六年將該等不動產權狀交給告
　　訴人者，始終僅停留於「上訴人同意先將所有權狀先交給律
  　獅保管，並未合意再作進一步之處分！且，自被告聲請補發
    不動產權狀以來，不僅未做出損害該等不動產潛在價值之處
    分行為，上訴人反而是清償原有貸款之部分、使得抵押權擔
    保額度降低，提昇該等不動產之殘值。即，原來均向上海商
    銀借款三○○○萬（依借款額之一‧二倍即三六○○萬元設
    定最高限額抵押），爾後轉向世華銀行轉款之實際借款額降
    為二六○○萬元（依借款額之一‧二倍即三一二○萬元設定
    最高限額抵押），且貸款利息每年降低百分之二，至少增加
    該等不動產二千萬元以上之殘值（[3000萬-2600萬] X 5 =
    2000萬）。被告既然已經汲汲於聲請補發，而且已經取得，
    竟然未有任何不利於告訴人之處分行為，豈為合理？足徵被
    告於八十九年下旬聲請補發所有權狀之時，確實僅係為「聲
　  請轉貸、降低貸款額與利率」之單純目的，又在不確定所有
    權狀到底何在之情形下，因此向地政機關聲請補發，並無「
    使公務員登載不實」之主觀故意云云，資為被告辯護。辯護
    意旨上開所辯固據提出清償證明書、他項權利證明書及附件
    所示不動產所有權狀明細表（見原審卷第六十四頁至第六十
    八頁、本院卷上訴辨護意旨狀證九）。然刑法第二百十四條
    使公務員登載不實罪，不以行為人之意圖、目的或內心傾向
    為其主觀違法要素，即非學理上所謂意圖、目的不法之「傾
    向犯（或稱目的犯、意向犯）」，從而，行為人只需認識向
    公務員申報之事項係屬不實，仍決意為之，提出讓公務員登
    載於職務上所載之公文書，即具備構成要件之故意，至誘發
    其行為決意之動機、目的或意向，要僅行為構成犯罪後，量
    刑之參考，不影響故意責任，合先敘明。本件被告申請補發
    權狀之目的，雖係辦理轉貸借款，非欲處分不動產權利或增
    立，不生影響，辯護意旨上開所辯，洵屬誤會。
  5.又按刑法第二百十四條使公務員登載不實罪之成立，以明知
　　為不實之事項，而使公務員登載於職務上所掌之公文書，且
  　足以生損害於公眾或他人為要件；次按凡對公務員有所申請
    ，所提供之資料雖有不實在之情形，但未為該公務員採取者
    ，即不足構成刑法第二百十四條之罪責；又刑法第二百十四
    條所謂使公務員登載不實罪，須一經他人之聲明或申報，公
    務員即有登載之義務，並依其所為之聲明或申請予以登載，
    而屬不實之事項者，始足構成，最高法院六十九年台上七三
    二號判例、七十三年台上字第一七一○號判例可資參照。查
    本件被告書立補發權狀申請書及遺失切結書向地政機關提出
    申請，地政機關依土地法第七十九條、土地登規則第一百五
    十五條之規定，即應依當事人之申請將書狀「滅失」（含毀
    損、遺失）為由，登載於職務上所掌管製作之公文書公告上
    ，並對外發布，換言之，地政機關對於公告上所載書狀是否
    滅失之事實，並無實際審查之餘地，依上開判例說明，如當
    事人申報之「滅失」原因不實，自足致公務員所掌之公告公
    文書內容登載不實。辯護意旨雖以申請人滅失原因，檢附有
    關證明文件，經地政機關公告三十日期滿，無人就該滅失事
    實提出異議後補給之，土地登記規則第一百五十五條第一項
    定有明文。換言之，土地所有權狀因滅失請求補給，須經公
    告期滿無人異議，方得為權狀遺失補發之記載，並非一經當
    事人之聲請，公務員即應予以登載，尚與刑法第二百十四條
    之構成要件有間云云。顯然將本案公告上登載不實事項與公
    告程序期滿，無人異議，地政機關進而審查補發權狀之後續
    程序混為一談，自難憑採。
  6.辯護意旨再以：被告申請補發權狀，用意在於轉貸較低利率
    之借款，且轉貸後其上之負擔確實較先前貸款額為低，難謂
    有何損害云云。惟按：刑法處罰偽造文書罪之主旨，所以保
　　護文書之實質的真正，雖尚以足生損害於公眾或他人為要件
　  之一，亦衹以有損害之虞為已足，有無實受損害，在所不問
    ，且此所謂損害，亦不以經濟價值為限。（最高法院五十一
    年台上字第一一一一號判例參照）。查：本案被告丙○○以
    不實之書狀遺失事項，導致地政機關公務員製作之公告公文
    書內容登載不實，難謂於公文書登載內容之公共信用及正確
    性，不生影響。再者，一般民間以交付不動產所有權狀供作
    擔保，雖未進而為法律上之處分（移轉或設定負擔），然其
    作用無非不動產權利之移轉或設定負擔，均需提出不動產權
    利文件，否則無法處分該不動產，故如留置於債權人處，即
    可避免供擔保人處分或減損該不動產價值，間接達到保障日
    後就該不動產取償滿足債權之目的。從而，被告丙○○誆稱
    權狀遺失，申請補發取得權狀，顯然隨時可處分上開附表所
    示之不動產，對於乙○因持有上開權狀之事實上之擔保利益
    ，自有生損害之虞。辯護意旨主張本件被告丙○○申請補發
    權狀未生實際損害乙節，依上開判例意旨說明，亦不足以阻
    卻其犯罪之成立。
  7.綜上所述，被告丙○○確實明知如附表所示土地暨建物所有
    權狀分別交付予林維堯及徐永鎮二人，以供作其對乙○所負
    二億元連帶債務之擔保，並未遺失，詎其竟於八十九年十一
    月六日，委由不知情之吳秋榮代書以其及甲○○名義書寫如
    附表所示土地暨建物所有權狀於八十八年十月二十日不慎遺
    失等不實內容之切結書二紙，並委由不知情之吳秋榮代書持
    以向台北市建成地政事務所申請補發前開土地及建物之所有
    權狀，使該地政事務所承辦之不知情之公務員連續將該不實
    事項登載於職務上所掌之二份公告公文書上，足以生損害於
    地政機關對地政管理之正確性及乙○之行為，本件事證明確
    ，被告丙○○之使公務員登載不實犯行明確。
二、核被告丙○○所為，係犯刑法第二百十四條之使公務員登載
    不實罪。其利用不知情之吳秋榮為之，係間接正犯。又使公
    務員登載不實罪，係侵害公文書之公共信用法益，屬國家法
    益，被告丙○○於八十九年十一月六日同時出具二份切結書
    委由不知情之吳秋榮申請補發權狀，雖吳秋榮事後分二次申
    請，然侵害法益既屬同一之國家法益，且同時委託吳秋榮為
    之，應認係單一使公務員登載不實犯行之接續，為接續犯，
    僅論以一罪。原審據以論罪科刑，原非無見，惟誤認被告丙
    ○○先後二次使公務員登載不實之犯行，時間緊接，方法相
    同，觸犯構成要件相同之罪，顯係基於概括犯意為之，為連
    續犯，尚有未洽。雖被告上訴意旨陳詞否認犯罪為無理由，
    惟原審判決既有上述可議之處，即應由本院將原審判決撤銷
    ，自行判決。爰審酌被告丙○○之品行、智識程度，及其犯
    罪之動機僅為轉貸利率較低之貸款、目的、所用手段，其犯
    罪後猶多飾卸等一切情狀，認檢察官於原審審理時，對被告
    丙○○具體求處有期徒刑七月，稍嫌過重，且與被告丙○○
    之犯行不相當，本院認對被告丙○○判處有期徒刑四月，即
    與被告丙○○本件之犯行相當，爰量處如主文所示之刑，並
    諭知易科罰金之折算標準。
貳、上訴駁回部分：
一、公訴意旨略以：被告丙○○及被告甲○○二人係夫妻關係，
    甲○○明知其所有如附表所示土地暨建物之所有權狀，已因
    被告丙○○前開為正豐公司任連帶保證人一事，而由丙○○
    交付與林維堯律師保管，其中甲○○所有之台北市○○區○
    ○段三小段一九九地號及台北市○○路七號建物更因由徐永
    鎮代書代為辦理設定抵押權予乙○之業務，而由徐永鎮保管
    ，並未遺失，竟於八十九年十一月六日，出具權狀不慎於八
    十八年十月二十日不慎遺失等不實內容之切結書，再委由吳
    秋榮持以向台北市建成地政事務所申請補發前開土地及建物
    之所有權狀，使該地政事務所承辦之不知情之公務員將該不
    實事項登載於職務上所掌之公文書，足以生損害於地政機關
    對地政管理之正確性及乙○等語。因認被告甲○○涉犯刑法
    第二百十四條之使公務員登載不實罪嫌。
二、按犯罪事實應依證據認定之，無證據不得認定其犯罪事實。
    又不能證明被告犯罪者，應諭知無罪之判決，刑事訴訟法第
    一百五十四條第二項、第三百零一條第一項分別定有明文。
    又事實之認定，應憑證據，如未能發現相當證據，或證據不
    足以證明，自不能以推測或擬制之方法，為裁判基礎（最高
    法院四十年台上字第八六號判例參照）；且認定犯罪事實所
    憑之證據，雖不以直接證據為限，間接證據亦包括在內，然
    而無論直接證據或間接證據，其為訴訟上之證明，須於通常
    一般之人均不致有所懷疑，而得確信其為真實之程度者，始
    得據為有罪之認定，倘其證明尚未達到此一程度，而有合理
    之懷疑存在而無從使事實審法院得有罪之確信時，即應由法
    院為諭知被告無罪之判決（最高法院七十六年台上字第四九
    八六號判例參照）。
三、公訴人認被告甲○○涉犯使公務員登載不實罪嫌，無非以被
    告甲○○及丙○○之供述、切結書二紙及協議書一份（他字
    卷第一三○頁參照）資為論據。
四、訊據被告甲○○堅詞否認有何使公務員登載不實之犯行，辯
    稱：家中的財務均由丙○○全權處理，我不知道申請補發權
    狀的事情等語。
五、經查
  (一)查如附表所示之土地暨建物所有權狀係被告丙○○為提供擔
    保對乙○所負二億元之連帶保證債務而交予林維堯及徐永鎮
    保管，嗣於八十九年十一月六日，被告丙○○委由不知情之
    吳秋榮代書以被告丙○○及被告甲○○名義書寫如附表所示
    土地暨建物所有權狀於八十八年十月二十日不慎遺失等不實
    內容之切結書二紙，並由不知情之吳秋榮代書持以向臺北市
    建成地政事務所申請補發前開土地及建物之所有權狀之事實
    ，已如有罪判決理由所述。
  (二)本件之爭點乃在於被告甲○○與被告丙○○之間就上開使公
    務員登載不實之犯行有無主觀上犯意之聯絡？
  1.被告丙○○於原審九十三年十二月十六日審理時供稱：有關
    家中財產處理的事情，都是我在管理的，我太太並沒有管理
    這些事情，而且如附表所示之土地暨建物所有權狀交給何人
    的問題，我當時也沒有向我太太說明得很詳細等語（原審審
    判筆錄參照），又其前於九十二年五月六日檢察官訊問時供
    稱：我們家的權狀都是我在保管，我太太確實都不知情等語
    （他字卷第九六頁反面訊問筆錄參照）。顯見被告甲○○並
    未負責處理家中財務，亦未負責保管如附表所示土地暨建物
    所有權狀，所有之權狀均由被告丙○○保管，則被告甲○○
    主觀上對於如附表所示土地暨建物所有權狀存否及有無申請
    遺失補發等情並不知悉，其與被告丙○○間並無主觀上犯意
    聯絡甚明。
  2.而檢察官雖以被告甲○○有於協議書上簽署同意擔任連帶保
    證人一情，用以認定被告甲○○與丙○○間就使公務員登載
    不實之犯行間有主觀上犯意之聯絡。惟查，由該紙協議書內
    容觀之，其中第六點前段提及：由被告丙○○應於訂立本協
    議書之同時由被告丙○○及被告甲○○共同簽開金額為二億
    元之本票交付乙○等語，然查，八十六年二月十四日僅有被
    告丙○○單獨簽立一紙金額二億元之本票予乙○，有本票一
    紙在卷可證，顯然該紙協議書之內容並未確實執行，則該紙
    協議書是否確實為乙○與被告丙○○雙方同意簽立之協議書
    ？抑或如被告丙○○所辯稱之僅為草稿？尚非無疑；又該協
    議書第六點後段提及：被告丙○○並願提供其配偶甲○○名
    義如附表六所示不動產為乙○設定金額為一億元之抵押權作
    為擔保等語，然該協議書並無附表六內容之記載，則該等協
    議內容究竟為何，無從得知，則被告甲○○是否有與乙○成
    立該等協議，實有疑義；參以證人林維堯於九十二年五月六
    日檢察官偵訊時證述乙○係要求被告丙○○為連帶保證人，
    方在其事務所簽協議書等情，並未提及被告甲○○亦有前往
    其事務所簽訂協議書之情，益證被告甲○○並未簽與乙○簽
    訂協議書至明，故尚無從自該紙協議書據以推論被告甲○○
    有連帶擔保上開二億元債務之事實，更無從推知被告甲○○
    知悉該二億元連帶保證債務及以如附表所示土地暨建物所有
    權狀供作擔保等情。
  3.檢察官上訴意旨雖以：被告丙○○向地政機關申請補發所有
    權狀，須出具甲○○之
    故交付
    偵查中自承，其夫丙○○遭人倒債，要賣其名下基隆路之房
    子，伊不願，並要求被告丙○○將仁愛路之房子過戶於其名
    下等與，且丙○○其後，確將仁愛路之房子過戶予甲○○，
    足徵，夫妻二人析分財產之情況，被告甲○○對於自己明下
    如附表所示之不動產所有權狀，已交付告訴人抵押一節，亦
    當經其同意且知之詳甚詳，從而，被告甲○○對於丙○○辦
    理權狀遺失補發以事，難謂毫無所悉云云。惟查：被告甲○
    ○曾於本案申請補發權狀前之八十九年六月十三日申請補發
    國民
    有影本一紙可稽。又被告丙○○向地政機關申請補發所有權
    狀時所提出之甲○○
    亦有
    告丙○○係以被告甲○○先前之
    告甲○○所辯相關財產及資料均交由其夫丙○○處理，伊未
    過問乙節，尚非無憑，否則丙○○申請補發權狀時，如曾與
    被告甲○○商議及索取
    年六月十三日補發之證件較為合理，故檢察官上開所指申請
    補發權狀時甲○○應提供
    難採為不利之認定。又被告丙○○虛構遺失權狀申請補發之
    目的，在於轉貸利率較低之借款，已於有罪判決理由敘明，
    則被告丙○○遭人倒債時，縱曾與被告甲○○研商不動產處
    分事宜，亦與被告丙○○本案犯罪緣起之動機，互不相干，
    自不得依此推論被告甲○○與丙○○間就本案使公務員登載
    不實犯行有若何之意思聯絡至明。
六、綜上所述，可知被告甲○○對於被告丙○○對乙○負有二億
    元之連帶保證債務及提供如附表所示土地暨建物所有權狀以
    供擔保等事均不知情，且其主觀上對於如附表所示土地暨建
    物所有權狀存否及有無申請遺失補發等情並不知情，復無積
    極證據足以認定被告甲○○與被告丙○○之間就使公務員登
    載不實之犯行間有何主觀犯意聯絡，故被告甲○○並無使公
    務員登載不實之犯行。
七、此外，復查無其他積極證據證明被告甲○○有公訴人所指之
    犯行，原審以不能證明被告甲○○犯罪，為被告甲○○無罪
    之諭知，自無不合，檢察官上訴意旨指摘原審判決關於此部
    分不當，為無理由，自應予駁回。
據上論斷，應依刑事訴訟法第369條第1項前段、第368條、第364
條、第299條第1項前段，刑法第214條、第41條第1項前段，罰金
罰鍰提高標準條例第1條、第2條，判決如主文。
本案經檢察官郭弘佑到庭執行職務。
中　　華　　民　　國　　94　　年　　4　　月　　26　　日
　　　　　　　　　刑事第三庭審判長法　官  楊照男
　　　　　　　　　　　            法　官  周政達
  　　　　　　　　　　　　　      法　官  江振義
以上正本證明與原本無異。
不得上訴。
                                  書記官  劉文美
中　　華　　民　　國　　94　　年　　4 　　月　　27　　日
附錄本案論罪科刑法條全文
中華民國刑法第214條
 (使公務員登載不實罪)
明知為不實之事項，而使公務員登載於職務上所掌之公文書，足
以生損害
於公眾或他人者，處三年以下有期徒刑、拘役或五百元以下罰金
。
